---
title: "Rapport QAQC & Analyses Descriptives - Projet PUDC"
date: "`r format(Sys.Date(), '%d %B %Y')`"
output: 
  html_document:
    theme: flatly
    toc: true
    toc_float: true
    self_contained: true
  word_document:
    toc: true
---

```{r setup, include=FALSE}
knitr::opts_chunk$set(echo = FALSE, warning = FALSE, message = FALSE, fig.width = 8, fig.height = 5)

# Charger config.R uniquement si les variables ne sont pas déjà disponibles
# (quand render depuis 1_run_qaqc.R, config.R est déjà sourcé dans globalenv)
if (!exists("OUTPUT_PATH", inherits = TRUE)) {
  .rmd_abs   <- normalizePath(knitr::current_input(dir = TRUE), winslash = "/")
  .proj_root <- normalizePath(file.path(dirname(.rmd_abs), "../../.."), winslash = "/")
  knitr::opts_knit$set(root.dir = .proj_root)
  .old_wd <- setwd(.proj_root)
  on.exit(setwd(.old_wd), add = TRUE)
  source(file.path(.proj_root, "cleansurvey", "config.R"))
} else {
  # root.dir = répertoire de travail courant (déjà PUDC_Pipeline/)
  knitr::opts_knit$set(root.dir = normalizePath(getwd(), winslash = "/"))
}

# Chargement des packages sans tentative d'installation (pipeline géré par dependencies.R)
required_pkgs <- c("here", "dplyr", "readr", "ggplot2", "knitr", "tidyr",
                   "naniar", "MissMech", "mice", "caret", "stringr", "scales",
                   "sf", "DT", "htmltools", "plotly")

missing_pkgs <- required_pkgs[!vapply(required_pkgs, requireNamespace, logical(1), quietly = TRUE)]
if (length(missing_pkgs) > 0) {
  stop("Packages manquants : ", paste(missing_pkgs, collapse = ", "),
       ". Installez-les via cleansurvey/dependencies.R avant de relancer.")
}
invisible(lapply(required_pkgs, function(p) suppressPackageStartupMessages(library(p, character.only = TRUE))))

# ---- Helper : convertit un ggplot en graphique interactif téléchargeable ----
# La barre d'outils Plotly inclut un bouton 'Download plot as a png' (icone camera).
# Pour revenir aux graphiques statiques : ggdown <- function(p, ...) p
ggdown <- function(p, height = 420, ...) {
  plotly::ggplotly(p, height = height, ...) |>
    plotly::config(displaylogo = FALSE,
                   modeBarButtonsToRemove = c("select2d", "lasso2d"),
                   toImageButtonOptions = list(format = "png", filename = "graphique_pudc",
                                               width = 900, height = 500, scale = 2))
}



# ---- Palette et thème professionnels (cohérence visuelle du rapport) ----
pal_bleu    <- "#1B4965"
pal_bleu_cl <- "#5FA8D3"
pal_vert    <- "#2A9D8F"
pal_orange  <- "#E76F51"
pal_categ   <- c(pal_bleu, pal_bleu_cl, pal_vert, pal_orange, "#8AB17D", "#F4A261")
pal_binaire <- c("Amélioré" = pal_vert, "Non Amélioré" = pal_orange,
                 "Améliorée" = pal_vert, "Non Améliorée" = pal_orange,
                 "Malnutrition" = pal_orange, "Normal" = pal_vert,
                 "Complet" = pal_vert, "Manquant (NA)" = pal_orange)

theme_pudc <- function(base_size = 11) {
  theme_minimal(base_size = base_size) %+replace%
    theme(
      plot.title    = element_text(face = "bold", size = base_size + 3, hjust = 0.5, color = pal_bleu),
      plot.subtitle = element_text(size = base_size, hjust = 0.5, color = "grey45"),
      axis.title    = element_text(size = base_size, color = "grey30"),
      axis.text     = element_text(size = base_size - 1, color = "grey40"),
      legend.title  = element_text(size = base_size - 1, face = "bold"),
      legend.text   = element_text(size = base_size - 1),
      panel.grid.minor = element_blank(),
      plot.caption  = element_text(size = base_size - 2, color = "grey50", hjust = 0)
    )
}

# ---- Tableau interactif DT (style PUDC) ----
# Pour revenir à kable : ktab <- function(x, caption = NULL, col.names = NULL, ...) {
#   if (!is.null(col.names)) names(x) <- col.names
#   knitr::kable(x, caption = caption, format_args = list(decimal.mark = ","), ...)
# }
ktab <- function(x, caption = NULL, pageLength = 10, col.names = NULL, ...) {
  # Renommage des colonnes si col.names est fourni (compatibilité kable)
  if (!is.null(col.names) && length(col.names) == ncol(x)) {
    names(x) <- col.names
  }
  DT::datatable(
    x,
    caption   = if (!is.null(caption)) htmltools::tags$caption(
                  style = "caption-side: top; text-align: left; font-weight: bold; color: #1B4965; font-size: 14px; padding-bottom: 6px;",
                  caption) else NULL,
    rownames  = FALSE,
    filter    = "top",
    extensions = "Buttons",
    options   = list(
      pageLength  = pageLength,
      dom         = "Bfrtip",
      buttons     = list(list(extend = "csv", text = "⇩ CSV"), list(extend = "excel", text = "⇩ Excel")),
      language    = list(
        search      = "Rechercher :",
        lengthMenu  = "Afficher _MENU_ lignes",
        info        = "Lignes _START_ à _END_ sur _TOTAL_",
        paginate    = list(previous = "Préc.", `next` = "Suiv.")
      ),
      initComplete = DT::JS(
        "function(settings, json) {",
        "  $(this.api().table().header()).css({'background-color':'#1B4965','color':'#ffffff','font-size':'13px'});",
        "}"
      )
    ),
    class = "stripe hover compact",
    ...
  )
}

# Charger les bases finales
df_ind <- readr::read_csv(file.path(OUTPUT_PATH, "Individus.csv"), show_col_types = FALSE)
df_hh  <- readr::read_csv(file.path(OUTPUT_PATH, "Menages.csv"), show_col_types = FALSE)
var_mapping <- readr::read_csv(file.path(AUX_FILE_PATH, "var_mapping.csv"), comment = "#", show_col_types = FALSE)

# Calcul de la taille du ménage
df_hh <- df_hh %>%
  left_join(df_ind %>% group_by(interview__key) %>% summarise(taille_menage = n(), .groups = "drop"), by = "interview__key")
```

## 1. Introduction et Contexte

Ce rapport présente les résultats de la validation de la qualité des données (QAQC) ainsi que les analyses descriptives de l'enquête du Programme d'Urgence de Développement Communautaire (PUDC) réalisée au Sénégal.

Les bases analysées contiennent :
- **`df_hh` (Ménages)** : `r nrow(df_hh)` ménages observés.
- **`df_ind` (Individus)** : `r nrow(df_ind)` individus observés.

---

## Synthèse Exécutive

Le présent rapport documente le traitement, la validation (QAQC) et les analyses descriptives de l'enquête PUDC (Programme d'Urgence de Développement Communautaire, Sénégal rural). Les principaux enseignements sont les suivants :

- **Ménages et individus enquêtés** : `r nrow(df_hh)` ménages et `r nrow(df_ind)` individus.
- **Accès à l'eau potable améliorée (standard JMP)** : `r format(round(mean(df_hh$eau_amelioree == 1, na.rm = TRUE) * 100, 1), decimal.mark = ",", nsmall = 1)` %.
- **Index de richesse (ACP, poolé MICE)** : moyenne centrée `r format(round(mean(df_hh$index_richesse_pca, na.rm = TRUE), 2), decimal.mark = ",", nsmall = 2)`, écart-type `r format(round(sd(df_hh$index_richesse_pca, na.rm = TRUE), 2), decimal.mark = ",", nsmall = 2)`.
- **Ménages ayant subi au moins un choc** : `r format(round(mean(df_hh$choc_subi == 1, na.rm = TRUE) * 100, 1), decimal.mark = ",", nsmall = 1)` %.
- **Malnutrition aiguë (déclaration d'œdèmes, 6-59 mois)** : `r format(round(mean(df_ind$malnutrition == 1, na.rm = TRUE) * 100, 2), decimal.mark = ",", nsmall = 2)` %.
- **Ménages orphelins** (sans chef déclaré dans le roster) : `r sum(is.na(df_hh$cm_age))` (`r format(round(sum(is.na(df_hh$cm_age)) / nrow(df_hh) * 100, 1), decimal.mark = ",", nsmall = 1)` %).

Le rapport détaille ensuite le diagnostic des données manquantes, l'imputation MICE, les profils démographiques et de logement, puis les cartographies régionales.

## 2. Section A : Statistiques Descriptives Détaillées

### 2.1 Découpage Géographique et Cartes Régionales

Le Sénégal est divisé en plusieurs régions. En couplant nos données avec les limites administratives (shapefile GADM), nous pouvons visualiser spatialement les disparités régionales.

```{r geo-prep, include=FALSE}
# Nettoyage des chaînes de caractères pour la jointure
clean_region <- function(x) {
  x <- toupper(x)
  # Enlever les accents de manière robuste
  x <- iconv(x, to = "ASCII//TRANSLIT")
  x <- gsub("'", " ", x)
  x <- gsub("-", " ", x)
  x <- gsub("[^A-Z ]", "", x)
  x <- trimws(x)
  return(x)
}

# Charger le shapefile des régions
shp_regions <- sf::st_read(here::here("data", "shapefile", "gadm41_SEN_1.shp"), quiet = TRUE) %>%
  mutate(region_clean = clean_region(NAME_1))

# Agrégats par région
region_stats <- df_hh %>%
  group_by(region) %>%
  summarise(
    Ménages = n(),
    Eau_Amelioree_Pct = mean(eau_amelioree == 1, na.rm = TRUE) * 100,
    Index_Richesse_Moy = mean(index_richesse_pca, na.rm = TRUE),
    .groups = "drop"
  ) %>%
  mutate(region_clean = clean_region(region))

# Jointure avec le shapefile
shp_merged <- shp_regions %>%
  left_join(region_stats, by = "region_clean")
```

#### Carte 1 : Taux d'accès à l'eau potable améliorée (Standard JMP) par région

```{r map-water, fig.width=9, fig.height=6}
p_map_water <- ggplot(shp_merged) +
  geom_sf(aes(fill = Eau_Amelioree_Pct), color = "white", size = 0.2) +
  geom_sf_text(aes(label = NAME_1), size = 2.5, color = "black", fontface = "bold", check_overlap = TRUE) +
  scale_fill_distiller(palette = "RdYlGn", direction = 1, na.value = "grey80",
                       labels = function(x) paste0(round(x), "%")) +
  theme_void() +
  labs(
    title = "Accès à une source d'eau potable améliorée par région",
    subtitle = "Pourcentage de ménages ayant accès à une eau JMP conforme",
    fill = "Taux d'accès"
  ) +
  theme(
    plot.title = element_text(face = "bold", size = 14, hjust = 0.5),
    plot.subtitle = element_text(size = 10, hjust = 0.5, color = "grey40"),
    legend.position = "right"
  )

# Sauvegarder en PNG + afficher avec lien de téléchargement
.map_water_path <- file.path(OUTPUT_PATH, "map_eau_potable.png")
ggplot2::ggsave(.map_water_path, plot = p_map_water, width = 9, height = 6, dpi = 150, bg = "white")
htmltools::browsable(htmltools::tagList(
  htmltools::tags$a(href = .map_water_path, download = "map_eau_potable.png",
                    style = "font-size:13px; color:#1B4965; font-weight:bold;",
                    "\U21E9 Télécharger la carte (PNG)"),
  htmltools::tags$br()
))
p_map_water
```

#### Carte 2 : Niveau de richesse moyen (Score ACP) par région

```{r map-wealth, fig.width=9, fig.height=6}
p_map_wealth <- ggplot(shp_merged) +
  geom_sf(aes(fill = Index_Richesse_Moy), color = "white", size = 0.2) +
  geom_sf_text(aes(label = NAME_1), size = 2.5, color = "black", fontface = "bold", check_overlap = TRUE) +
  scale_fill_distiller(palette = "RdYlGn", direction = 1, na.value = "grey80") +
  theme_void() +
  labs(
    title = "Niveau de richesse moyen des ménages par région",
    subtitle = "Indicateur synthétique calculé par Analyse en Composantes Principales (ACP)",
    fill = "Score ACP moyen"
  ) +
  theme(
    plot.title = element_text(face = "bold", size = 14, hjust = 0.5),
    plot.subtitle = element_text(size = 10, hjust = 0.5, color = "grey40"),
    legend.position = "right"
  )

.map_wealth_path <- file.path(OUTPUT_PATH, "map_richesse.png")
ggplot2::ggsave(.map_wealth_path, plot = p_map_wealth, width = 9, height = 6, dpi = 150, bg = "white")
htmltools::browsable(htmltools::tagList(
  htmltools::tags$a(href = .map_wealth_path, download = "map_richesse.png",
                    style = "font-size:13px; color:#1B4965; font-weight:bold;",
                    "\U21E9 Télécharger la carte (PNG)"),
  htmltools::tags$br()
))
p_map_wealth
```

Le tableau ci-dessous synthétise les données régionales cartographiées :

```{r geo-table}
df_hh <- df_hh %>% mutate(
  milieu_label = case_when(
    milieu == 1 ~ "Rural",
    milieu == 2 ~ "Urbain",
    TRUE ~ "Non renseigné"
  ),
  region = as.character(region)
)

geo_stats <- df_hh %>%
  group_by(region, milieu_label) %>%
  summarise(
    Ménages = n(),
    `Eau améliorée (%)` = round(mean(eau_amelioree == 1, na.rm = TRUE) * 100, 1),
    `Chocs subis (%)` = round(mean(choc_subi == 1, na.rm = TRUE) * 100, 1),
    `Score richesse (ACP) moyen` = round(mean(index_richesse_pca, na.rm = TRUE), 2),
    .groups = "drop"
  )

ktab(geo_stats, caption = "Indicateurs clés par Région et Milieu de résidence")
```

## 2b. Diagnostic et mécanisme des données manquantes

Le pipeline diagnostique la complétude et le mécanisme des données manquantes avant toute imputation (non-réponse ; MCAR/MAR/MNAR). Les actifs manquants sont imputés par MICE (méthode `logreg`) ; le Périmètre Brachial (MUAC) étant absent à 100 % (le round ne l'a pas collecté), il est traité comme MNAR structurel et n'est pas imputé.

```{r missing-mechanism}
diag_path <- file.path(OUTPUT_PATH, "qa_asset_diag.csv")
actifs_raw_path <- file.path(OUTPUT_PATH, "qa_actifs_raw.rds")
if (file.exists(diag_path) && file.exists(actifs_raw_path)) {
  diag_na <- readr::read_csv(diag_path, show_col_types = FALSE)
  actifs_raw <- readRDS(actifs_raw_path)

  muac_na <- sum(is.na(df_ind$pb_enfant)); n_enf <- sum(df_ind$enfant_cible, na.rm = TRUE)
  comp <- data.frame(
    Variable = c("Au moins un actif manquant (ménage)", "Périmètre brachial MUAC (enfants cibles)"),
    N_manquants = c(sum(diag_na$asset_any_na, na.rm = TRUE), muac_na),
    Pct_manquant = c(round(mean(diag_na$asset_any_na, na.rm = TRUE) * 100, 1),
                     ifelse(n_enf > 0, round(muac_na / n_enf * 100, 1), NA)))
  ktab(comp, caption = "Completude des variables cles (avant imputation)")
  print(ggdown(naniar::vis_miss(as.data.frame(actifs_raw)) + labs(title = "Motif de données manquantes - matrice d'actifs")))
  print(ggdown(naniar::gg_miss_var(as.data.frame(actifs_raw)) + labs(title = "Taux de NA par actif")))

  # F2 : Little MCAR suppose MVN -> indicatif sur données binaires ; le vrai
  # diagnostic MAR repose sur le logit ci-dessous.
  little <- tryCatch(MissMech::TestMCARNormality(as.data.frame(actifs_raw)), error = function(e) NULL)
  if (!is.null(little) && !is.null(little$p.value)) {
    cat("Test de Little (MCAR, INDICATIF - données binaires) : p =", round(little$p.value, 4),
        ifelse(little$p.value < 0.05, "=> rejet MCAR (MAR/MNAR)", "=> non-rejet MCAR"), "\n")
  }

  # F3 : logit sur variables EXOGENES et COMPLETES (jointure par cle, pas le score d'actifs)
  diag_na <- diag_na %>% left_join(
    df_hh %>% select(interview__key, nb_pieces, eau_amelioree, choc_subi, taille_menage),
    by = "interview__key") %>%
    mutate(region = factor(region), milieu = factor(milieu))
  logit <- tryCatch(glm(asset_any_na ~ region + milieu + nb_pieces + eau_amelioree + choc_subi + taille_menage,
                        data = diag_na, family = binomial), error = function(e) NULL)
  if (!is.null(logit)) {
    ct <- as.data.frame(summary(logit)$coefficients); ct$Terme <- rownames(ct); ct$OR <- round(exp(ct$Estimate), 3)
    ktab(ct[, c("Terme", "OR", "Pr(>|z|)")], col.names = c("Terme", "Odds Ratio", "p-value"),
          caption = "Logit de non-reponse (actifs manquants) - OR>1 => plus de manquants")
    
    # Bonus 3 : Tableau de synthèse du mécanisme
    is_mar <- any(ct$`Pr(>|z|)`[-1] < 0.05, na.rm = TRUE)
    cat(paste("\n**Conclusion sur le mécanisme :** Les données des actifs présentent un mécanisme", 
              ifelse(is_mar, "**MAR** (Missing At Random) car le logit montre des dépendances significatives avec les variables exogènes", "**MCAR** (Missing Completely At Random)"), 
              ". Le MUAC quant à lui est un **MNAR** structurel.\n"))
  }
} else { cat("Fichiers de diagnostic manquants.\n") }
```

### Visualisation de la distribution et du mécanisme des données manquantes

#### Comparaison Avant / Après Imputation (MICE)
```{r pre-post-imputation, fig.height=4, fig.width=8}
if (exists("actifs_raw") && exists("df_hh")) {
  raw_sums <- rowSums(actifs_raw, na.rm = TRUE)
  imputed_cols <- grep("^possede_bien_", names(df_hh), value = TRUE)
  imputed_sums <- rowSums(df_hh[imputed_cols], na.rm = TRUE)
  
  df_comp <- data.frame(
    Statut = factor(rep(c("Avant Imputation (Brut)", "Après Imputation (MICE)"), each = length(raw_sums)),
                    levels = c("Avant Imputation (Brut)", "Après Imputation (MICE)")),
    Score_Actifs = c(raw_sums, imputed_sums)
  )
  
  ggdown(ggplot(df_comp, aes(x = Score_Actifs, fill = Statut)) +
    geom_bar(position = "dodge", alpha = 0.8) +
    theme_pudc() +
    labs(title = "Distribution du score brut d'actifs avant et après imputation",
         x = "Nombre total d'actifs", y = "Fréquence") +
    scale_fill_manual(values = c("Avant Imputation (Brut)" = "red", "Après Imputation (MICE)" = "blue")))
}
```

#### Visualisation bivariée du mécanisme de non-réponse
```{r boxplot-na, fig.height=4, fig.width=6}
if (exists("diag_na") && "taille_menage" %in% names(df_hh) && nrow(diag_na) == nrow(df_hh)) {
  df_mar <- df_hh %>%
    mutate(Statut_NA = ifelse(diag_na$asset_any_na == 1, "Manquant (NA)", "Complet"))
  
  ggdown(ggplot(df_mar, aes(x = Statut_NA, y = taille_menage, fill = Statut_NA)) +
    geom_boxplot(alpha = 0.7) +
    theme_pudc() +
    labs(title = "Taille du ménage selon la présence de données manquantes (Actifs)",
         x = "Statut des actifs",
         y = "Taille du ménage") +
    scale_fill_manual(values = c("Complet" = "#2A9D8F", "Manquant (NA)" = "#E76F51"), guide = "none"))
}
```

## 3. Structure Démographique de la Population

```{r demo-stats}
femmes_prop <- round(mean(df_ind$sexe == 2, na.rm = TRUE) * 100, 2)
age_moyen <- round(mean(df_ind$age, na.rm = TRUE), 2)
enfants_prop <- round(mean(df_ind$age < 5, na.rm = TRUE) * 100, 2)

demo_stats <- data.frame(
  Indicateur = c("Proportion de femmes", 
                 "Âge moyen des membres", 
                 "Proportion d'enfants (< 5 ans)"),
  Valeur = c(paste0(femmes_prop, "%"), 
             paste0(age_moyen, " ans"), 
             paste0(enfants_prop, "%"))
)

ktab(demo_stats, caption = "Caractéristiques démographiques")
```

### Répartition par âge et sexe

```{r age-sex-plot}
df_plot_demo <- df_ind %>%
  filter(!is.na(age), !is.na(sexe)) %>%
  mutate(Sexe = ifelse(sexe == 1, "Masculin", "Féminin"),
         Groupe_Age = cut(age, breaks = seq(0, 100, by=10), include.lowest = TRUE)) %>%
  group_by(Groupe_Age, Sexe) %>%
  summarise(Count = n(), .groups = "drop") %>%
  group_by(Groupe_Age) %>%
  mutate(Pct = round(Count / sum(Count) * 100, 1)) %>%
  ungroup()

ggdown(ggplot(df_plot_demo, aes(x = Groupe_Age, y = Count, fill = Sexe)) +
  geom_bar(stat = "identity", position = "dodge") +
  geom_text(aes(label = paste0(Pct, "%")),
            position = position_dodge(width = 0.9),
            vjust = -0.4, size = 2.8, fontface = "bold") +
  theme_pudc() +
  labs(title = "Distribution par groupe d'âge et sexe", x = "Groupe d'âge", y = "Effectif") +
  scale_fill_manual(values = c("Féminin" = "#E69F00", "Masculin" = "#56B4E9")))
```

## 4. Caractéristiques du Logement et Accès aux Services

### Accès à l'Eau Potable (Standard JMP)

L'accès à une source d'eau potable améliorée a été recalculé conformément aux standards JMP de l'OMS/UNICEF.

```{r water-pie, fig.height=4, fig.width=6}
water_stats <- df_hh %>%
  mutate(Acces = ifelse(eau_amelioree == 1, "Améliorée", "Non Améliorée")) %>%
  group_by(Acces) %>%
  summarise(Effectif = n(), .groups = "drop") %>%
  mutate(Proportion = round(Effectif / sum(Effectif) * 100, 1))

ggdown(ggplot(water_stats, aes(x = "", y = Effectif, fill = Acces)) +
  geom_bar(width = 1, stat = "identity") +
  coord_polar("y", start = 0) +
  geom_text(aes(label = paste0(Proportion, "%")), position = position_stack(vjust = 0.5), fontface = "bold", size = 4.5) +
  theme_void() +
  labs(title = "Proportion de ménages selon l'accès à l'eau potable", fill = "Accès") +
  scale_fill_manual(values = c("Améliorée" = "#2A9D8F", "Non Améliorée" = "#E76F51")))
```

#### Accès à l'Assainissement Amélioré

L'assainissement est mesuré par le type de toilettes utilisées par le ménage.

```{r sanitation-stats}
if ("type_toilettes" %in% names(df_hh)) {
  df_hh <- df_hh %>%
    mutate(assainissement_ameliore = ifelse(type_toilettes %in% PARAMS$improved_sanitation_codes, "Amélioré", "Non Amélioré"))
  
  toil_summary <- df_hh %>%
    group_by(assainissement_ameliore) %>%
    summarise(Effectif = n(), .groups = "drop") %>%
    mutate(Proportion = round(Effectif / sum(Effectif) * 100, 1))
  
  ktab(toil_summary, caption = "Distribution de l'accès à l'assainissement")
}
```

```{r sanitation-plot, fig.height=4, fig.width=6}
if ("type_toilettes" %in% names(df_hh)) {
  ggdown(ggplot(toil_summary, aes(x = assainissement_ameliore, y = Proportion, fill = assainissement_ameliore)) +
    geom_bar(stat = "identity", width = 0.5) +
    geom_text(aes(label = paste0(Proportion, "%")), vjust = -0.5, fontface = "bold") +
    theme_pudc() +
    labs(title = "Accès à l'assainissement amélioré (Standard JMP)", x = "Type de toilettes", y = "Proportion (%)") +
    scale_fill_manual(values = c("Amélioré" = "#2A9D8F", "Non Amélioré" = "#E76F51")) +
    theme(legend.position = "none"))
}
```

### Éducation et Caractéristiques du Chef de Ménage

#### Scolarisation des individus
```{r educ-ind}
if ("scolarise" %in% names(df_ind)) {
  educ_tranches <- df_ind %>%
    filter(!is.na(age)) %>%
    mutate(Tranche = case_when(
      age >= 6 & age <= 11 ~ "Primaire (6-11 ans)",
      age >= 12 & age <= 15 ~ "Moyen (12-15 ans)",
      TRUE ~ "Autre"
    )) %>%
    filter(Tranche != "Autre") %>%
    group_by(Tranche) %>%
    summarise(
      `Taux scolarisation (%)` = round(mean(scolarise == 1, na.rm = TRUE) * 100, 1),
      Total = n(),
      .groups = "drop"
    )
  ktab(educ_tranches, caption = "Taux de scolarisation par tranche d'âge scolaire")
}
```

```{r educ-plot, fig.height=4, fig.width=6}
if ("scolarise" %in% names(df_ind)) {
  ggdown(ggplot(educ_tranches, aes(x = Tranche, y = `Taux scolarisation (%)`, fill = Tranche)) +
    geom_bar(stat = "identity", width = 0.5) +
    geom_text(aes(label = paste0(`Taux scolarisation (%)`, "%")), vjust = -0.5, fontface = "bold") +
    theme_pudc() +
    labs(title = "Taux de scolarisation par cycle scolaire", x = "Tranche d'âge", y = "Taux (%)") +
    scale_fill_brewer(palette = "Set2") +
    theme(legend.position = "none"))
}
```

#### Profil du Chef de Ménage
```{r chef-profile}
chef_stats <- data.frame(
  Indicateur = c("Âge moyen du Chef de Ménage", 
                 "Proportion de femmes Chefs de Ménage (%)", 
                 "Taux de scolarisation du Chef de Ménage (%)"),
  Valeur = c(
    round(mean(df_hh$cm_age, na.rm = TRUE), 1),
    round(mean(df_hh$cm_sexe == 2, na.rm = TRUE) * 100, 1),
    round(mean(df_hh$cm_scolarise == 1, na.rm = TRUE) * 100, 1)
  )
)
ktab(chef_stats, caption = "Profil sociodémographique des Chefs de Ménage")
```

### Caractéristiques du Logement et Emploi

#### Matériaux de construction
```{r logement-materials}
if ("materiau_toit" %in% names(df_hh) && "materiau_murs" %in% names(df_hh)) {
  logement_df <- data.frame(
    Indicateur = c("Toit (matériaux améliorés) (%)", "Murs (matériaux améliorés) (%)"),
    Proportion = c(
      round(mean(df_hh$materiau_toit %in% PARAMS$improved_roof_codes, na.rm = TRUE) * 100, 1),
      round(mean(df_hh$materiau_murs %in% PARAMS$improved_wall_codes, na.rm = TRUE) * 100, 1)
    )
  )
  ktab(logement_df, caption = "Qualité de construction du logement")
}
```

#### Emploi et Occupation
```{r occupation-stats}
if ("occupation" %in% names(df_ind)) {
  occ_summary <- df_ind %>%
    filter(!is.na(occupation)) %>%
    group_by(occupation) %>%
    summarise(Effectif = n(), .groups = "drop") %>%
    mutate(Proportion = round(Effectif / sum(Effectif) * 100, 1))
  ktab(occ_summary, caption = "Répartition de la population par statut d'occupation")
}
```

### Actifs possédés et Sources de Revenus

#### Possession des actifs (Détail)
```{r assets-plot}
assets_cols <- grep("^possede_bien_", names(df_hh), value = TRUE)
if (length(assets_cols) > 0) {
  assets_sums <- colSums(df_hh[assets_cols] == 1, na.rm = TRUE)
  assets_df <- data.frame(
    Actif = assets_cols,
    Taux = round((assets_sums / nrow(df_hh)) * 100, 2)
  ) %>% arrange(desc(Taux))
  
  ggdown(ggplot(assets_df, aes(x = reorder(Actif, Taux), y = Taux)) +
    geom_bar(stat = "identity", fill = "#E69F00") +
    geom_text(aes(label = paste0(round(Taux, 1), "%")), hjust = -0.1, size = 3, fontface = "bold") +
    coord_flip() +
    theme_pudc() +
    labs(title = "Taux de possession des actifs par les ménages", x = "Actifs", y = "Taux de possession (%)"), height = 500)
}
```

### Index de Richesse (Analyse en Composantes Principales - ACP)

L'indice de richesse a été construit en utilisant une ACP sur la base de la possession de plusieurs actifs.

```{r pca-stats}
pieces_outliers_count <- sum(df_hh$nb_pieces_outlier, na.rm = TRUE)

pca_stats <- data.frame(
  Indicateur = c("Score moyen d'actifs (non pondéré)",
                 "Index Richesse ACP (Moyenne)",
                 "Index Richesse ACP (Min)",
                 "Index Richesse ACP (Max)",
                 "Index Richesse ACP (Écart-Type)",
                 "Nombre moyen de pièces",
                 "Valeurs aberrantes détectées (Nb pièces)"),
  Valeur = c(
    as.character(round(mean(df_hh$score_actifs, na.rm = TRUE), 2)),
    as.character(round(mean(df_hh$index_richesse_pca, na.rm = TRUE), 2)),
    as.character(round(min(df_hh$index_richesse_pca, na.rm = TRUE), 2)),
    as.character(round(max(df_hh$index_richesse_pca, na.rm = TRUE), 2)),
    as.character(round(sd(df_hh$index_richesse_pca, na.rm = TRUE), 2)),
    as.character(round(mean(df_hh$nb_pieces, na.rm = TRUE), 2)),
    as.character(pieces_outliers_count)
  )
)

ktab(pca_stats, caption = "Indicateurs de richesse et conditions de logement")
```

```{r pca-plot}
ggdown(ggplot(df_hh, aes(x = index_richesse_pca)) +
  geom_histogram(bins = 30, fill = "#0072B2", color = "white") +
  theme_pudc() +
  labs(title = "Distribution de l'Index de Richesse (ACP)", x = "Index de Richesse (Score ACP)", y = "Nombre de ménages"))
```

#### Relation bivariée : Taille du ménage vs Score ACP

```{r pca-scatter, fig.height=4, fig.width=6}
ggdown(ggplot(df_hh, aes(x = taille_menage, y = index_richesse_pca)) +
  geom_point(alpha = 0.5, color = "darkblue") +
  geom_smooth(method = "lm", color = "red", se = FALSE) +
  theme_pudc() +
  labs(title = "Relation entre Taille du ménage et Score de richesse",
       x = "Taille du ménage",
       y = "Index de Richesse (ACP)"))
```

### Quintiles de richesse (méthode DHS)

Les quintiles sont calculés à l'intérieur de chaque milieu (Rural/Urbain) afin de ne pas confondre richesse et milieu.

```{r quintile-plot}
df_hh <- df_hh %>% mutate(milieu_lbl = ifelse(milieu == 1, "Rural", "Urbain"),
                          quintile_lbl = paste0("Q", quintile_richesse))

df_quintile_pct <- df_hh %>%
  filter(!is.na(quintile_lbl), !is.na(milieu_lbl)) %>%
  group_by(quintile_lbl, milieu_lbl) %>%
  summarise(n = n(), .groups = "drop") %>%
  group_by(quintile_lbl) %>%
  mutate(pct = n / sum(n),
         pct_label = paste0(round(pct * 100, 1), "%")) %>%
  ungroup()

ggdown(ggplot(df_quintile_pct, aes(x = quintile_lbl, y = pct, fill = milieu_lbl)) +
  geom_bar(stat = "identity", position = "stack") +
  geom_text(aes(label = pct_label),
            position = position_stack(vjust = 0.5),
            size = 3, fontface = "bold", color = "white") +
  scale_y_continuous(labels = scales::percent) +
  scale_fill_manual(values = c("Rural" = "#28B463", "Urbain" = "#2E86C1")) +
  labs(x = "Quintile de richesse", y = "Proportion", fill = "Milieu",
       title = "Répartition des ménages par quintile de richesse et milieu") + theme_pudc())
```

### Index de richesse par région

```{r pca-region-box}
ggdown(ggplot(df_hh, aes(x = reorder(region, index_richesse_pca, median), y = index_richesse_pca, fill = region)) +
  geom_boxplot(show.legend = FALSE, outlier.size = 0.5, outlier.color = "grey40") + coord_flip() +
  labs(title = "Distribution de l'index de richesse par region", x = NULL, y = "Index de richesse (ACP)") + theme_pudc())
```

## 5. Chocs, Vulnérabilité et Malnutrition

### Chocs Subis

```{r shocks}
chocs_prop <- round(mean(df_hh$choc_subi == 1, na.rm = TRUE) * 100, 2)
chocs_moy <- round(mean(df_hh$nb_chocs, na.rm = TRUE), 2)

chocs_stats <- data.frame(
  Indicateur = c("Ménages ayant subi au moins un choc", "Nombre moyen de chocs par ménage"),
  Valeur = c(paste0(chocs_prop, "%"), as.character(chocs_moy))
)

ktab(chocs_stats, caption = "Chocs subis par les ménages")
```

### Malnutrition Infantile (Enfants de 6 à 59 mois)

L'indicateur de malnutrition a été calculé sur la tranche d'âge cible (6-59 mois) ; comme le Périmètre Brachial (MUAC) est absent à 100 % de la collecte, il repose **uniquement sur la déclaration d'œdèmes**.

```{r malnutrition-stats}
valid_muac <- sum(!is.na(df_ind$pb_enfant))
enfants_cibles <- sum(df_ind$enfant_cible, na.rm = TRUE)
malnut_prop <- round(mean(df_ind$malnutrition == 1, na.rm = TRUE) * 100, 2)

malnut_stats <- data.frame(
  Indicateur = c("Enfants (6-59 mois) éligibles",
                 "Mesures MUAC valides",
                 "Taux de malnutrition (parmi valides)"),
  Valeur = c(as.character(enfants_cibles), as.character(valid_muac), paste0(malnut_prop, "%"))
)

ktab(malnut_stats, caption = "Indicateurs de Malnutrition")
```

```{r malnutrition-plot}
if(valid_muac > 0) {
  df_malnut <- df_ind %>%
    filter(!is.na(malnutrition)) %>%
    mutate(Statut = ifelse(malnutrition == 1, "Malnutrition", "Normal")) %>%
    group_by(Statut) %>%
    summarise(Effectif = n(), .groups = "drop") %>%
    mutate(Pct = round(Effectif / sum(Effectif) * 100, 1))
  
  ggdown(ggplot(df_malnut, aes(x = Statut, y = Effectif, fill = Statut)) +
    geom_bar(stat = "identity", width = 0.5) +
    geom_text(aes(label = paste0(Pct, "%")), vjust = -0.5, fontface = "bold", size = 4) +
    theme_pudc() +
    labs(title = "Statut Nutritionnel des enfants mesurés (6-59 mois)", y = "Nombre d'enfants", x = "") +
    scale_fill_manual(values = c("Malnutrition" = "#E76F51", "Normal" = "#2A9D8F")) +
    theme(legend.position = "none"))
} else {
  cat("**Note :** Aucune mesure MUAC valide n'a été trouvée pour permettre la visualisation de la malnutrition.")
}
```

---

## Note sur les pondérations d'échantillonnage

Le jeu de données traité ne contient aucune variable de poids d'échantillonnage. Les statistiques et graphiques de ce rapport sont donc des estimations non pondérées. Pour une enquête de type PUDC/EHCVM, les estimations (accès à l'eau, malnutrition, index de richesse) devraient être calculées via un plan d'échantillonnage.

**Exemple d'implémentation (si la variable de poids `hhweight` existait) :**
```{r survey-design-example, eval=FALSE, echo=TRUE}
library(survey)
# Définition du plan de sondage (Grappe = ZD, Strate = Milieu/Région, Poids = hhweight)
pudc_design <- svydesign(id = ~zd_id, strata = ~region+milieu, weights = ~hhweight, data = df_hh)

# Calcul d'une moyenne pondérée pour l'accès à l'eau améliorée
svymean(~eau_amelioree, design = pudc_design, na.rm = TRUE)
```
Recommandation : extraire le poids de l'export Stata via `var_mapping.csv` et répéter les estimations pondérées (voir template EHCVM de référence).

## Conclusion

L'exécution du pipeline de traitement PUDC confirme la bonne reproductibilité et la qualité du nettoyage des données. Les bases finales `Individus.csv` et `Menages.csv` sont désormais structurées, exemptes d'aberrations majeures, et prêtes pour des modélisations statistiques avancées.
